【裁判字號】    99,上易,187
【裁判日期】    990225
【裁判案由】    妨害自由
【裁判全文】
臺灣高等法院臺中分院刑事判決         99年度上易字第187號
上  訴  人  臺灣彰化地方法院檢察署檢察官
被      告  甲○○
上列上訴人因被告妨害自由案件，不服臺灣彰化地方法院98年度
易字第687號中華民國98年12月15日第一審判決（起訴案號：臺
灣彰化地方法院檢察署98年度偵字第4970號），提起上訴，本院
判決如下：
    主  文
上訴駁回。
    理  由
一、依刑事訴訟法第350條、第361條、第362條、第367條規定，
    不服地方法院之第一審判決而上訴者，須提出上訴書狀，並
    應敘述具體理由，為上訴必備之程式；其所提出之書狀未敘
    述上訴理由，或僅曾以言詞陳述上訴理由者，均應於上訴期
    間屆滿後二十日內補提理由書於第一審法院。第一審法院經
    形式審查，認逾期未補提上訴理由者，應定期間先命補正；
    逾期未補正者，為上訴不合法律上之程式，應以裁定駁回。
    倘已提出上訴理由，但所提非屬具體理由者，則由第二審法
    院以上訴不合法律上之程式，判決駁回。而所謂具體理由，
    必係依據卷內既有訴訟資料或提出新事證，指摘或表明第一
    審判決有何採證認事、用法或量刑等足以影響判決本旨之不
    當或違法，而構成應予撤銷之具體事由，始克當之（例如：
    依憑證據法則具體指出所採證據何以不具證據能力，或依憑
    卷證資料，明確指出所為證據證明力之判斷如何違背經驗、
    論理法則）；倘僅泛言原判決認定事實錯誤、違背法令、量
    刑失之過重或輕縱，而未依上揭意旨指出具體事由，或形式
    上雖已指出具體事由，然該事由縱使屬實，亦不足以認為原
    判決有何不當或違法者（例如：對不具有調查必要性之證據
    ，法院未依聲請調查亦未說明理由，或援用證據不當，但除
    去該證據仍應為同一事實之認定），皆難謂係具體理由，俾
    與第二審上訴制度旨在請求第二審法院撤銷、變更第一審不
    當或違法之判決，以實現個案救濟之立法目的相契合，並節
    制濫行上訴（最高法院97年度臺上字第892號判決意旨可資
    參照）。又理由是否具體，則屬第二審法院審查之範圍，不
    在命補正之列，亦即上訴書狀已記載理由，並有具體之敘述
    時，其上訴既屬合法，第二審法院固應就其理由之是否可取
    ，為實體之審理及判斷；如認其上訴書狀雖記載理由，但並
    未具體敘述時，則無須再命補正，可逕認其上訴不合法，以
    判決駁回之（此有最高法院97年度臺上字第1281號判決意旨
    可參）。
二、本案檢察官不服原審判決提起上訴，其上訴書所載理由略謂
    ：被告甲○○在偵審中均否認犯行，且迄今未與告訴人乙○
    ○和解，造成告訴人身心受創，另被告為累犯，應加重其刑
    ，原審僅對被告量處拘役55日，實屬過輕，實有輕重失衡，
    顯難達遏阻之效，告訴人亦具狀表達上述理由，為此提起上
    訴，請撤銷原判決，另為適當之判決等語。
三、查上訴人於上訴理由中指稱本件被告甲○○未與告訴人和解
    ，且被告為累犯，依法應加重其刑部分，業經原審於判決書
    中敘明「被告前於97年間因詐欺案件，經臺灣高等法院臺中
    分院以97年度上易字第894號判決判處有期徒刑1年，減為有
    期徒刑6月確定，於98年1月22日易科罰金執行完畢，有臺灣
    高等法院被告前案紀錄表1份在卷可稽，其於受有期徒刑執
    行完畢後5年以內，再故意犯本件有期徒刑以上之罪，為累
    犯，應依法加重其刑。爰審酌被告催討債務未尋正法，反以
    恐嚇方式為之，導致被害人精神上之痛苦，且犯後數度飾詞
    狡卸，直至測謊呈不實反應後方願坦承部分犯行，犯後態度
    尚難謂佳，及被告犯罪之動機、手段、智識程度等一切情狀
    ，量處如主文所示之刑」（參原判決第5頁），已詳敘其量
    刑依據，則原審量刑，並非僅以是否和解為唯一依據。從形
    式上觀察，原判決並無認定事實錯誤、量刑瑕疵或違背法令
    之情形可言。況量刑係實體法上賦予法院得為自由裁量之事
    項，倘未有逾越法律所規定之範圍，或濫用其權限，即不得
    任意指摘為違法。本件原判決既已就被告所犯本案之一切情
    狀詳予說明其審酌之根據及理由，並無何違反經驗法則、論
    理法則、比例原則，或有何其他違法情事。檢察官上訴意旨
    置原判決所為明白論斷於不顧，仍持已為原判決指駁說明之
    陳詞再事爭辯，及對於原審法院取捨證據與自由判斷證據證
    明力之職權行使，徒以自己之說詞，泛指其為違法，或與判
    決本旨無關之細節，漫為爭執，難認符合首揭之上訴具體理
    由。
四、綜上所述，本件檢察官提起上訴，固具備形式上之理由，但
    其並未提出新事證，以供調查。亦未依據卷內之訴訟資料，
    指摘原審判決有何足以影響判決本旨之不當或違法，構成應
    予撤銷之具體事由，其上訴意旨尚不足以動搖原判決認定犯
    罪事實及量刑之基礎，依前揭說明，自非屬得上訴第二審之
    具體理由。本件上訴顯然違背法律上之程式，應予駁回，並
    不經言詞辯論為之。
據上論斷，應依刑事訴訟法第367條前段、第372條，判決如主文
。
中    華    民    國    99    年    2     月    25    日
            刑事第五庭  審判長法  官  趙  春  碧
                              法  官  何  秀  燕
                              法  官  林  宜  民
以上正本證明與原本無異。
不得上訴。
                              書記官  吳  雅  菁
中    華    民    國    99    年    2     月    25    日

司法院資訊處製作；財團法人民間司法改革基金會備份。
